臺灣高等法院臺中分院刑事判決　　　　　　　　九十三年度交上易字第一四○○號
　　上　訴　人　臺灣南投地方法院檢察署檢察官
　　上　訴　人
　　即　被　告　乙○○
右上訴人等因被告過失致死案件，不服臺灣南投地方法院九十三年度交易字第二十二
號中華民國九十三年九月十四日第一審判決（起訴案號：臺灣南投地方法院檢察署九
十二年度偵字第四四三三號），提起上訴，本院判決如左：
      主  文
原判決撤銷。
乙○○因過失致人於死，處有期徒刑壹年。
      事  實
一、乙○○於民國九十二年十一月一日十八時許，騎乘向友人簡大杰借用之車牌號碼
    ＯＷＳ─三八０號機車，沿南投縣南投市○○路，由南投縣草屯鎮往南投市方向
    （由北向南）行駛。同日十八時二十分許，途經南投市○○路與中學西路口時，
    本應注意當地之行車速限為四十公里，且應遵守燈光號誌之指示，不得任意闖越
    紅燈，而依當時路況，天候晴、夜間有照明、路面乾燥無缺陷、無障礙物且視距
    良好，並無不能注意之情事，詎乙○○竟疏未注意，貿然以時速五十公里之速度
    超速行駛，且闖紅燈穿越該交岔路口，適有葉蒼臺沿中學路由東向西穿越上開路
    口，遭乙○○騎乘之機車撞及其身體右側，葉蒼臺受此撞擊身體拋出右額墜地，
    因此受有右側肋骨骨折、頭部外傷致顱內出血等傷害，送醫急救後不治死亡。
二、案經葉蒼臺之妻傅秋枝、葉蒼臺之子女丁○○、戊○○、己○○、丙○○告訴台
    灣南投地方法院檢察署檢察官偵查起訴。
      理  由
一、訊據被告乙○○坦承有於右揭時、地騎乘機車肇事之事實，雖矢口否認有何過失
    致人於死犯行，辯稱，當日伊騎乘機車，由南投縣草屯鎮○○○路往南投方向行
    駛，行經中學西路口時，路口的燈號為綠燈，霎時伊左側突然有一道強光，接著
    感覺被撞，嗣伊暈倒，發生什麼事就不清楚了云云。
二、本院查：
  (一)證人即當日目睹車禍事故發生後場景之曾永進於原審審理時證稱：九十二年十一
    月一日下午六時許，其於住處附近散步，行經中學西路信望愛幼稚園附近（詳卷
    附道路交通事故現場圖，見九十二年相字四四七號卷第十二頁），聽到「碰」的
    一聲，看到中學西路和中正路口發生車禍，當時中學西路方向的號誌是綠燈，趨
    前走近路口，看到二個人躺在地上，一人躺於靠近中正路往草屯方向，後經救護
    車載走，另一名年輕人躺於中正路靠近南投方向，後自行爬起，臉部受有傷害，
    並撥打行動電話，片刻後，其友人一女、二男陸續到來現場等語（見原審卷第四
    十七頁至第五十一頁）。參酌：I證人簡大杰於原審審理時證稱：九十二年十一
    月一日下午六時三十分許，伊接到被告電話，表示其在中學西路口發生車禍，伊
    即與朋友前往肇事現場，未看到另一名傷者（指本件被害人）等語。II被告於同
    日十八時三十一分四十二秒至十八時三十二分十秒，持用0000000000
    號行動電話與簡大杰通電話之事實，並有通聯記錄附卷可參（見九十二年偵字第
    四四三三號卷第十二頁）等情，證人曾永進上開證詞並無瑕疵可指。
  (二)依員警於事故後所繪製之道路交通事故現場圖所示，在中學西路與中正路口中心
    樁北向二點八公尺位置往左延伸一點八公尺處有一血跡（一‧六╳一‧六公尺）
    ，沿血跡中心點往西北向延伸四點五公尺處有散落物（皮鞋）。而被害人葉蒼臺
    當日係由中學路橫越中正路往中學西路方向（由東往西）行走之事實，已據證人
    傅秋枝於警訊時證述屬實（見九十二年相字第四四七號卷第八頁反面至第九頁）
    ，是以被害人葉蒼臺當日行進之方向，對照肇事後其倒臥之方向，其係受由北往
    南向之外力撞擊後，由西北往東南方向墜落。另本件車禍被害人葉蒼臺車禍後，
    因此受有右側額挫裂傷三點五公分及右側臉頰瘀傷四╳三公分，右耳道出血、右
    側肋骨骨折等傷害，並認死因為頭部外傷致顱內出血等情，亦經台灣南投地方法
    院檢察署檢察官督同檢驗員相驗屬實，製有相驗筆錄、相驗屍體證明書、驗斷書
    在卷可憑，對照前述被害人葉蒼臺肇事後之終止位置，被害人顯係因其身體右側
    受外力撞擊後，產生反作用力，身體翻轉向東南向拋出，墜落時右額撞及地面，
    因此造成上開身體傷害。
  (三)上開事故發生後，於中學路與中正路中心樁西側有呈由北向南向（即中正路往草
    屯方向）延伸達十四點七零公尺之刮地痕等情，業據證人即當日到場處理之員警
    廖志仁於原審審理時證述屬實（見本院卷第五十七頁），並有員警於事故後製作
    之道路交通事故現場草圖附卷可參（見九十二年相字第四四七號卷第五十頁）。
    而上開刮地痕末端西側並有一血跡（○‧三公尺╳○‧三公尺），被告乙○○騎
    乘之機車，其車身右側有嚴重刮擦痕跡，有上開道路交通事故現場草圖及照片附
卷可參（見九十二年相字第四四七號卷第十八頁、第五十頁、第二十頁、九十二
    年偵字第四四三三號卷第八頁、第十一頁）。另被告乙○○於事故發生後受有頭
    部外傷並鼻骨骨折、臉部撕裂傷等傷害，且其當日係由沿中正路由草屯方南投方
    向行駛，亦據其於偵查中供述明確，並有診斷證明書在卷足憑（見九十二年相字
    第四四七號卷第二十三頁、九十二年偵字四四三三號卷第四十七頁），則被告上
    述傷害，顯係其所騎乘之機車與外物碰撞後，行進中之機車失去重心，向右傾斜
    倒地，機車向前滑行，因此地上留下刮地痕，被告亦因機車倒地墜落受有臉、鼻
    部等傷害。
  (四)依前述被害人、被告碰撞前之相關位置及肇事後之終止跡證，與證人曾永進就肇
    事後現場情狀之描繪相互參證，本件車禍係導因於被告乙○○騎乘機車沿中正路
    由北往南向行走，行經中學西路口撞及由東向西橫越馬路之葉蒼臺，後雙方各倒
    臥在地，已甚明確。被告所辯，伊係於綠燈通行狀態，在交岔路口為他人所撞，
    且以被害人下肢未受傷及機車受損情形，質疑被害人是否遭伊所撞云云，欠缺具
    體事證，空言否認，難以動搖上開不利被告之事證。
  (五)按駕駛人駕駛車輛，應遵守道路交通號誌之指示，不得闖越紅燈，且行車速度，
    應依標誌之規定，不得超速行駛，道路交通安全規則第九十條及九十三條分別定
    有明文。本件車禍案發地點之機車行車速限為四十公里，有道路交通事故調查報
    告表附卷可參，被告騎乘機車自應遵守上揭交通規則之規定，被告卻疏未注意，
    以五十公里之速度超速行駛（見九十二年相字第四四七號卷四十七頁），並任意
    闖越紅燈，致發生本案車禍，且依南投縣警察局道路交通事故調查報告表所載當
    時天候晴、夜間有照明、路面乾燥、無缺陷、視距良好，又無其他不能注意之情
    形，竟疏於注意，而為注意車前狀況，闖越紅燈，撞擊橫越馬路之被害人，致被
    害人傷重不治死亡，被告之行為，顯有重大之過失，且與被害人之死亡間具有相
    當因果關係，本件車禍經送台灣省南投縣區車輛行車事故鑑定委員會鑑定、台灣
    省車輛行車事故覆議鑑定委員會覆議亦為相同之認定，有各該委員會九十二年十
    二月三十一日投鑑字第九二○四一二號、九十三年八月十日府覆議字第九三一○
    七七六號鑑定函附卷可參。被告雖請求就肇事之經過送請國立交通大學進行二度
    空間模擬及訊問到場救護車人員，查明肇事責任云云，本院認事證已明，核無必
    要，附此敘明。綜上，本件事證明確，被告犯行堪以認定。
三、核被告所為，係犯刑法第二百七十六條第一項之過失致人於死罪。原審予以論罪
    科刑固非無見，惟本件之法定刑，就有期徒刑部分為二年以下，而依上開認定，
    被告應負全部過失之責，原審僅量處有期徒刑十月，檢察官上訴認量刑過輕，為
    有理由。被告上訴意旨否認犯罪固不足取，惟原判決既有上開可議之處即屬無可
    維持，應予撤銷改判。爰審酌酒後騎駛機車（呼氣所含酒精成份為０．０五五ｍ
    ｇ／Ｌ），雖未達法定違規標準，但增加其行車之危險性、未注意車前狀況並闖
    越紅燈，因而造成被害人死亡此無法彌補之後果，其過失情節嚴重，且迄今仍未
    與被害人家屬達成和解以賠償損失，且犯罪後否認犯行等一切情狀，量處如主文
    所示之刑，以資懲儆。
四、據上論結，應依刑事訴訟法第三百六十九條第一項前段、第三百六十四條、第二
    百九十九條第一項前段，刑法第二百七十六條第一項、罰金罰鍰提高標準條例第
    一條前段，判決如主文。
本案經檢察官甲○○到庭執行職務。
中      華      民      國     九十三     年    十二    月    二十九    日
                                   臺灣高等法院臺中分院刑事第四庭
                                         審判長法  官  洪  耀  宗
                                               法　官  江  德  千
                                               法  官  劉  登  俊
右正本證明與原本無異。
不得上訴。
                                               書記官  鄧　智　惠
中     華     民     國     九十三     年     十二     月    三十一     日
                                                              　　　　　Ｆ
